【裁判字號】    97,訴,543
【裁判日期】    970723
【裁判案由】    給付貨款
【裁判全文】
臺灣臺中地方法院民事判決   97年度訴字第543號
原      告  振宇塑膠機械有限公司
法定代理人  丁○○
訴訟代理人  黃銘煌律師
複代理人    黃淑雅律師
被      告  精順工業股份有限公司
法定代理人  乙○○
訴訟代理人  鄧雲奎律師
複代理人    丙○○
上列當事人間請求給付貨款事件，本院於民國97年6月25日言詞
辯論終結，判決如下：
    主    文
原告之訴及假執行之聲請均駁回。
訴訟費用由原告負擔。
    事實及理由
壹、程序方面：
    按訴狀送達後，原告不得將原訴變更或追加他訴；但不甚礙
    被告之防禦及訴訟之終結者，不在此限；民事訴訟法第255
    條第1項第7款定有明文。本件原告起訴主張依價金給付請求
    權請求被告給付購買PVC 押出機（CY─50mm）6台機具之貨
    款新台幣（下同）117萬元，及請求被告給付購買注色機（
    40mm）1台之價金15萬元，合計132萬元；其後就注色機（
    40mm）1台之價金15萬元部分，變更陳述主張被告已解除契
    約，應返還機器1台，因未能返還乃請求被告賠償15萬元，
    原告就同一交易事實所生之糾紛，為訴之變更，核不甚礙被
    告之防禦及訴訟之終結，依首揭規定，自應准許之。
貳、實體方面：
一、原告主張：被告於民國９下同）91年12月9日，向原告訂購
    PCV押出機（CY─50mm）20台，貨款為390萬元，原告於92
    年1月15日交付機器完畢，被告竟以不良品暫扣6台機具之貨
    款117萬元未付；另被告向原告訂購注色機（40mm）3台，每
    台15萬元，原告於92年3月15日交貨完畢，惟被告僅給付2台
    機器款項30萬元，另1台注色機則為解除契約，惟被告事後
    未依法返還該1台機器，致原告受有損害，爰請求被告賠付
    15 萬元，合計被告應給付原告132萬元等語，並聲明：被告
    應給付原告132萬元及自支付命令送達翌日起，至清償日止
    ，按年息百分之五計算之利息。且陳明願供擔保，請准宣告
    假執行。
二、被告就原告起訴主張：被告於91年12月9日，向原告訂購PVC
    押出機（CY─50mm）20台，貨款為390萬元，原告於92年1月
    15日交付機器完畢，被告尚有6台機具之貨款117萬元未付；
    另被告向原告訂購注色機（40mm）3台，每台15萬元，原告
    於92年3月15日交貨完畢，惟被告僅給付30萬元，尚有15 萬
    元未為給付之事實，固不為爭執，惟辯稱：原告本得請求之
    貨款132萬元，因消滅時效業已完成，被告得拒絕給付；又
    被告於欠款期間，原告未向被告請求給付，被告未有債務承
    認之事實，且被告未曾就注色機部分之交易，向原告解除1
    台機器買賣之事實存在，原告爰引民法第259條第6款向被告
    主張賠償，於法無據等語，並聲明：駁回原告之訴及假執行
    之聲，且陳明如受不利益之判決，願供擔保請准宣告免為假
    執行。
三、本件原告主張：被告於91年12月9日，向原告訂購PVC押出機
    （CY─50mm）20台，貨款為390萬元，原告於92年1月15 日
    交付機器完畢，被告尚有6台機具之貨款117萬元未付；另被
    告於92年3月間，向原告訂購注色機（40mm）3台，每台15
    萬元，原告於92年3月15日交貨完畢，惟被告僅給付2台價金
    30萬元，尚有15萬元未為給付，合計有132萬元未為給付之
    事實，為被告不爭執，並有原告提出之訂購單一份，在卷可
    稽，自堪信為真實。又原告主張被告就PVC押出機未付款之
    117萬元，並未有消滅時效完成之情事，而就注色機1台因被
    告解除契約，未依法返還機器，而應賠償原告15萬元等事實
    ，均為被告否認，並以前詞置辯，是本件所應審究者為：
    1.被告於92年3月間，向原告訂購注色機（40mm）3台，被告
    是否有針對其中1台注色機解除契約，應退還機器1台而未能
    退還？如有上開情事，被告是否應賠償原告15萬元？2.被告
    於91年12月9日，向原告訂購PVC押出機20台，原告對被告尚
    有117萬元貨款給付請求權存在，該等請求權，是否已消滅
    時效完成？經查：
（一）按當事人主張有利於己之事實者，就其事實有舉證之責任
      。民事訴訟法第277條前段定有明文。本件原告主張被告
      於92年3月間，向原告訂購注色機（40mm）3台，被告有針
      對其中1台注色機解除契約，應退還機器1台而未返還之事
      實，業經被告所否認，是原告就前述解除注色機買賣之事
      實，自應負舉證之責任。雖原告提出精順付款振宇明細一
      份，並舉證人即原告總經理甲○○到庭為證，惟查：
  １、卷附原告提出之精順付款振宇明細一份，被告業已否認為
      其製作，且審諸系爭明細上並無被告任何簽章，尚難僅以
      原告單方之主張，即認該明細為被告製作而交付予原告。
      又證人甲○○固到庭陳證：「（對於原告、被告公司系爭
      二筆交易是否清楚？）證人答：清楚。」、「（為何該二
      筆貨款久未給付？）證人答：被告說機器有瑕疵，要保留
      六台。注色機部分被告本來說要退回。」、「（對於原證
      一交易明細表（即精順付款振宇明細）有何意見？證人答
      ：這表我有看過，是被告法定代理人拿給我的，是我去請
      款時，拿給我的對帳的，我們對帳不一定使用這個表。我
      們交易的過程中，就只有這張明細表，沒有跟這張一樣的
      。我拿到明細表之後，交給我太太。他說客戶沒有驗收，
      所以他們不付款，我們有告訴被告如果不付款，就解除契
      約退貨。我事後也有跟被告聯絡。」、「（明細表為何沒
      有被告簽名蓋章？）證人答：明細表是被告公司交給我們
      的，不知道為何沒有簽名蓋章。」、「（兩造交易至何時
      ？證人答：92年6月交易之後就沒有再交易了。」等語（
      詳參本院97年6月25日言詞辯論筆錄），惟證人甲○○為
      原告之總經理人，其陳述內容難免偏頗，且核諸原告所提
      出被告於92年7月12日向原告函稱物品有瑕疵之函文，其
      上有蓋用被告之統一發票專用章之方式，用以表彰該文書
      為被告發文之表示方法，亦有所不同，是系爭精順付款振
      宇明細一份，既無任何為被告製作之表彰事實，自難僅以
      原告片面之詞，即謂該明細為被告所製作。
  ２、又解除權之行使，應向他方當事人以意思表示為之。民法
      第258條第1項定有明文。本件原告固主張被告就系爭注色
      機之買賣，被告就其中1台注色機，有向原告解除權買賣
      契約，惟此為被告所否認，且原告就系爭注色機之買賣，
      被告為何有解除權？被告何以得向原告解除買賣契約？原
      告為何同意被告為解除契約之意思表示等事實，均未舉證
      證明；且原告所提出精順付款振宇明細，其編號不良品扣
      款欄中固記載「扣15萬元，40mm注色機退回1台」，惟其
      就退回之事由並未載明，該退貨究係解除退回？或不良品
      之退回補貨未補？亦有不明，且其記載退回1台，究竟已
      退還或預備退還而未退還？亦未載明，自難以該記載不明
      之明細，即謂被告有向原告行使解除權之事實存在。再者
      ，審諸原告所提出卷附之支付命令聲請狀，猶載稱：「債
      務人（即被告）另向債權人（即原告）訂購注色機（40mm
      ）3台，單價15萬元整，債權人於92年3月15日依約交付於
      債務人驗收無誤，惟債務人僅支付2台機器之款項，尚餘
      貨款金額15萬元．．．」，亦主張被告係就貨款15萬元未
      為給付，全無解除契約之主張，原告事後改稱該被告未付
      之貨款15萬元，係解除契約未能回復原狀之賠償款，自難
      遽採。
  ３、本件原告既無法舉證證明被告有解除系爭注色機1台買賣
      契約之情事存在，則被告即無回復原狀之義務存在，是原
      告主張被告應回復原狀而未能回復，爰引民法第259條第6
      款規定請求被告賠償15萬元，於法無據。
（二）又被告於91年12月9日，向原告訂購PCV押出機（CY─50mm
      ）20台，貨款為390萬元，原告於92年1月15日交付機器完
      畢，被告尚有6台PVC押出機款項117萬元未為給付之事實
      ，為兩造所不爭執，已如前述，惟被告辯稱117萬元貨款
      請求權，已逾消滅時效期間，其得拒絕給付，雖為原告否
      認，惟查：
  １、按商人、製造人、手工業人所供給之商品及產物之代價請
      求權，因2年間不行使而消滅。民法第127條第8款定有明
      文。又按民法第127條第8款所謂商人所供給之商品代價，
      係指商人所供給其所從事營業項目之商品代價而言，蓋此
      項代價債權多發生於日常頻繁之交易，故賦與較短之時效
      期間以促從速確定。本件系爭貨款係PVC押出機之出售，
      則系爭貨款請求權應適用民法第127條有關2年短期時效之
      規定。
  ２、又時效完成後，債務人得拒絕給付；消滅時效，自請求權
      可行使時起算；消滅時效因請求、承認、起訴而中斷。分
      別為民法第144條第1項、第128條、第129條定有明文。而
      所謂承認，指義務人向請求權人表示是認其請求權存在之
      觀念通知而言（最高法院51年台上字第1216號判例意旨參
      照）。本件被告向原告訂購系爭押出機，於原告交付貨後
      ，本即得向被告請求貨款，其消滅時效亦一併進行，惟被
      告於92年7月12日，曾以函文向原告表示油封有問題而欲
      加以扣款，有被告之函文一份，在卷可參，被告於92年7
      月12日函文有承認債務之觀念通知，是依法自生中斷時效
      之效，系爭117萬元貨款請求權之消滅時效，應自92年7月
      13日另行起算，至遲系爭117萬元貨款請求權，之消滅時
      效94年7月12日完成，今原告於97年1月7日方向被告聲請
      支付命令，請求被告給付該117萬元貨款，其請求權迄今
      已逾2年請求權時效，被告自得抗辯原告就系爭貨款之請
      求權已逾2年時效而消滅，被告拒絕給付即有理由。
  ３、至於原告主張92年7月12日，被告向原告表示保留其中6台
      之解除權，因解除權之行使未定期限，原告乃於95年8月
      11日，催告被告於一個月內盡速解決，被告未行使解除權
      95 年9月11日，原告方得行使權利，於支付命令時，請求
      權未消滅云云。然按買受人因物有瑕疵，而得解除契約或
      請求減少價金者，其解除權或請求權，於買受人依第356
      條規定為通知後六個月間不行使或自物之交付時起經過五
      年而消滅。民法第365條第1項定有明文。本件原告主張被
      告有向其表示解除契約保留之意思表示，業為被告所否認
      ，且原告提出之函文，被告僅表示主張扣款，惟未為解除
      契約之意表示或保留解除權之意思表示，自難以原告片面
      之即謂被告有解除權之保留，且被告何以有解除權之存在
      ？原告復未說明，更明原告主張無可採。再者，縱使原告
      陳稱：被告有以函文表示保留解除權之事實可採，惟依前
      述民法第365條第1項規，於92年7月12日被告為通知瑕疵
      後，6個月期間未實行，早已因除斥期間經過而消滅，何
      能再為主張，原告主張被告於95年8月間，仍得行使解除
      權，以致原告不得請求貨款而未請求，該貨款消滅時效應
      自95年9月11日以後方得行使，其於97年1月7日請求，消
      滅時效未完成云云，亦無可採。
四、綜上所述，原告就其依民法第259條第6款規定，對被告有15
    萬元賠償請求權存在之事實，未能舉證證明，且就押出機
    117萬元貨款請求權部分，被告為時效之抗辯，洵屬可採，
    依法自得拒絕給付系爭貨款。從而，原告請求被告給付原告
    132萬元及自支付命令送達翌日起，至清償日止，按年息百
    分之五計算之利息，為無理由，應予駁回。又原告之訴既經
    駁回，其假執行之聲請失所附麗，應併予駁回。
五、本件事證已臻明確，兩造其餘主張陳述及所提之證據，均與
    本件判決結果無涉，爰不一一論述，附此敘明。
參、訴訟費用負擔之依據，民事訴訟法第78條。
中    華    民    國    97    年    7    月    23    日
                  民事第四庭    法  官  王金洲
正本係照原本作成。
如對本判決上訴，須於判決送達後20日內向本院提出上訴狀。
中    華    民    國    97    年    7    月    23    日
                                書記官  楊家印


司法院資訊處製作；財團法人民間司法改革基金會備份。
